臺灣新北地方法院民事裁定
111年度消債清字第143號
聲  請  人  
即  債務人  王雪芬
代  理  人  謝子建律師（法扶律師）
相  對  人  
即  債權人  花旗（台灣）商業銀行股份有限公司

法定代理人  莫兆鴻
相  對  人  
即  債權人  滙豐(台灣)商業銀行股份有限公司

法定代理人  麥康裕
相  對  人  
即  債權人  遠東國際商業銀行股份有限公司

法定代理人  周添財
相  對  人  
即  債權人  元大商業銀行股份有限公司

法定代理人  翁健  
相  對  人  
即  債權人  永豐商業銀行股份有限公司

法定代理人  陳嘉賢
相  對  人  
即  債權人  凱基商業銀行股份有限公司

法定代理人  魏寶生
相  對  人  
即  債權人  中國信託商業銀行股份有限公司

法定代理人  利明献


相  對  人  
即  債權人  滙誠第二資產管理股份有限公司

法定代理人  莊仲沼
上列當事人依消費者債務清理條例聲請清算，本院裁定如下：
    主  文
聲請人甲○○自中華民國一一一年十月三十一日上午十時起開始清
算程序，並同時終止清算程序。
    理  由
一、按債務人對於金融機構負債務者，在聲請更生或清算前，應
    向最大債權金融機構請求協商債務清償方案，或向其住、居
    所地之法院或鄉、鎮、市、區調解委員會聲請債務清理之調
    解。協商或調解成立者，債務人不得聲請更生或清算。但因
    不可歸責於己之事由，致履行有困難者，不在此限。本條例
    施行前，債務人依金融主管機關協調成立之中華民國銀行公
    會會員，辦理消費金融案件無擔保債務協商機制與金融機構
    成立之協商，準用前2 項之規定，消費者債務清理條例（下
    稱消債條例）第151 條第1 項、第7 項、第9 項定有明文。
    次按債務人不能清償債務或有不能清償之虞者，得依消費者
    債務清理條例所定更生或清算程序，清理其債務。債務人於
    法院裁定開始更生程序或許可和解或宣告破產前，得向法院
    聲請清算。法院開始清算程序之裁定，應載明其年、月、日
    、時，並即時發生效力。債務人之財產不敷清償清算程序之
    費用時，法院應裁定開始清算程序，並同時終止清算程序。
    消債條例第3 條、第80條前段、第83條第1 項、第85條第1
    項定有明文。
二、本件聲請意旨略以：聲請人名下沒有任何資產，債務總金額
    達新臺幣（下同）1,368,902 元，有不能清償債務之情事，
    消債條例施行前，曾依照中華民國銀行公會會員辦理消費金
    融案件無擔保債務協商機制，與最大債權銀行中國信託商業
    銀行成立協商，惟聲請人當時並無工作收入亦無律師協助，
    因急於達成協議，簽立每月還款19,144元之方案，其已竭盡
    所能盡力還款，實在無以負擔而毀諾，故聲請人毀諾實具有
    不可歸責於己之事由，且其未經法院裁定開始更生程序或許
    可和解或宣告破產，聲請前2 年內無任何無償行為，有害及
    債權人之權利，無任何有償行為，於行為時明知係有害及債
    權人之權利，且受益人於受益時亦知其情事等情，爰依法請
    求裁定准予清算等語。
三、經查：
　㈠聲請人前曾參與「中華民國銀行公會會員辦理消費金融案件
    無擔保債務協商機制」，與最大債權銀行達成分80期、利率
    4.88%、期付19,144元之協商方案，於96年5 月25日未依約
    繳款毀諾等情，有財團法人金融聯合徵信中心之債權人清冊
    、中國信託商業銀行民事陳報狀在卷可稽，是聲請人既經與
    債權銀行協商成立，再為更生或清算程序之聲請，即須符合
    「不可歸責於己之事由，致履行有困難者」之要件，並應審
    究其現況是否確實具有不能清償債務或有不能清償之虞之情
    事而定，合先敘明。
　㈡按消債條例第151 條第7 項但書規定「因不可歸責於己之事
    由，致履行顯有重大困難」，並未附加「不可預見」之要件
    ，亦即該事由並不以債務人「不可預見」為必要。該項但書
    規定情形，僅須於法院就更生或清算之聲請為裁判時存在即
    可，不以協商成立後始發生者為限，並與債務人於協商時能
    否預見無關。債務人於協商時縱未詳加思考、正確判斷，或
    可預見將來履行可能有重大困難而仍冒然簽約成立協商，亦
    不能據此即認其履行顯有重大困難係可歸責於債務人（司法
    院98年第1 期民事業務研究會第24號司法院民事廳消費者債
    務清理條例法律問題研審小組意見參照）。經查，聲請人主
    張因收入無法負擔協商方案，即便竭力清償仍無以負擔而毀
    諾等情，經衡酌聲請人於協商時陳報之月收入數額，以及是
    時聲請人本人、未成年子女之生活開銷數額，堪信其所述無
    法負擔協商款項之情節為真，依前開民事業務研究會結論，
    聲請人因收入不足以支應協商金額而毀諾，自屬不可歸責於
    己之事由，而得聲請更生或清算程序。
　㈢再聲請人聲請清算程序，本院審酌其名下沒有任何資產，無
    擔保或無優先權之債務總額達1,368,902 元，現今收入及不
    穩定，僅靠配偶之工作收入，支應生活開支等情，有其切結
    切結於自助餐打零工，釋明月收入875 元尚包括手工藝所得
    ，且部分自助餐店已收攤等，堪信聲請人仰賴配偶支應其每
    月生活所需，應為真實。準此，本院於衡酌聲請人之年齡、
    健康、收支及被請求清償之債務總額等情狀，認其客觀上可
    預見係處於通常且繼續的不能清償之狀態，自合於「不能清
    償債務或有不能清償之虞」之要件。
　㈣從而，聲請人聲請本件清算程序，主張有不能清償債務之情
    事，堪足採信。
四、據上論結，本件聲請人聲請清算程序，於衡酌其經濟狀況後
    ，符合有清償債務之虞，復查無消債條例第6 條第3 項、第
    8 條或第82條第2 項所定應駁回清算聲請之事由存在，自應
    予准許；再參酌卷內聲請人之財產及收入狀況說明書、全國
    財產稅總歸戶財產查詢清單，其名下並無任何財產可供清算
    ，考量清算亦需清算程序費用，進行清算程序非有利於債權
    人及債務人，爰依首開條文規定，裁定開始清算程序，並同
    時終止清算程序，裁定如主文。
中　　華　　民　　國　　111  　年　  10    月　　31　 日
                  民事第六庭   法  官  宋家瑋
上為正本係照原本作成。
開始清算程序之裁定不得抗告，如不服同時終止清算程序之裁定
，應於裁定送達後10日內，以書狀向本院提出抗告，並繳納抗告
費新臺幣1,000元。
本裁定已於111年10月31日上午10時整時公告。
中　　華　　民　　國　　111 　 年　　10    月　　31 　日
                               書記官　張韶安